最高法院刑事判決　　　　　　　　　　　　　　　九十一年度台上字第四六一０號
　　上　訴　人　甲○○
　　選任辯護人 曾清山律師
右上訴人因搶奪案件，不服台灣高等法院高雄分院中華民國九十一年六月十一日第二
審判決（九十一年度上訴字第六一０號，起訴案號：台灣高雄地方法院檢察署八十九
年度偵字第二七二０一號、九十年度偵字第二一七六號），提起上訴，本院判決如左
：
    主  文
上訴駁回。
    理  由
按刑事訴訟法第三百七十七條規定，上訴於第三審法院，非以判決違背法令為理由，
不得為之。是提起第三審上訴，應以原判決違背法令為理由，係屬法定要件。如果上
訴理由狀並未依據卷內訴訟資料，具體指摘原判決不適用何種法則或如何適用不當，
或所指摘原判決違法情事，顯與法律規定得為第三審上訴理由之違法情形，不相適合
時，均應認其上訴為違背法律上之程式，予以駁回。本件原判決撤銷第一審不當之判
決，改判論處上訴人甲○○連續意圖為自己不法之所有，而搶奪他人之動產罪刑之判
決，已詳敘所憑之證據及認定之理由，並對上訴人嗣後翻異前供否認犯罪之辯詞，如
何不足採信，均已依據卷內資料，詳予指駁，從形式上觀察，並無任何違背法令之處
。而證據之取捨及事實之認定，為事實審法院之職權，苟其判斷無違經驗法則或論理
法則，即不能任意指為違法。原判決依憑上訴人於警訊時之自白，向上訴人購買行動
電話之證人葉泰順與被害人黃麗秋、陳百岑、孔德維、蘇美雯、蘇月靜、潘桂芬、溫
佩珍之證言，及被害人等領回被搶奪之行動電話手機之贓物認領保管單等證據，參酌
卷內其他證據調查之結果，綜合研判，認上訴人確有上開搶奪犯行，並非以上訴人之
自白為唯一證據，自與採證法則無違。又刑事訴訟法第一百條之一固規定，訊問被告
除有急迫情況且經記明筆錄者外，應全程連續錄音；必要時，並應全程連續錄影。同
法第一百條之二規定，於司法警察官或司法警察詢問犯罪嫌疑人時，準用之。然考其
立法目的，在於建立訊（詢）問筆錄之公信力，並擔保訊（詢）問程序之合法正當；
亦即在於擔保被告（犯罪嫌疑人）對於訊（詢）問之陳述，係出於自由意思及筆錄所
載內容與其陳述相符。而如被告（犯罪嫌疑人）之陳述係屬自白，同法第一百五十六
條第一項已特別規定「被告之自白，非出於強暴、脅迫、利誘、詐欺、違法羈押或其
他不正之方法，且與事實相符者，得為證據」，則被告（犯罪嫌疑人）之自白如係出
於自由意思而非不正之方法，且其自白之陳述與事實相符，縱令檢察官、司法警察（
官）對其訊（詢）問時未經全程連續錄音或錄影，致訊（詢）問程序不無瑕疵，仍難
謂其自白之筆錄無證據能力。本件上訴人爭執卷內無其第一次、第二次警訊錄音帶及
偵訊錄音帶，並稱其警訊筆錄係被刑求所致，惟查上訴人之警訊共有六次（原判決誤
載為五次），除第一、二次警訊筆錄外，其於第三次（八十九年十二月一日十九時十
分）、第四次（八十九年十二月七日十五時四十分）、第六次（九十年三月二十一日
十二時三十分）警訊筆錄仍均承認搶奪犯行，且於第四次警訊中並陳稱第一、二、三
次警訊筆錄均實在，又其於檢察官偵查初訊時，並未為遭刑求之抗辯，嗣警方借提查
案解還時，上訴人並稱其未遭刑求及警訊筆錄實在等語，復查台灣高雄看守所被告入
所前受傷患病經過自述登記簿，上訴人亦無外傷或刑求之自述，有該登記簿影本附卷
可稽，另上訴人於檢察官聲請羈押第一審訊問時，並明確供稱警察並無刑求（見聲羈
字第六一八號卷內訊問筆錄），原審因認上訴人之自白與事實相符，所為刑求之抗辯
為無可採，已於理由內詳予說明，核無違法可言。上訴意旨，並未依據卷證資料，具
體表明原判決如何違背法令，徒執陳詞，而為事實之爭辯，並對原審採證認事之職權
行使，任意指摘，難謂已符合首揭法定上訴要件，其上訴違背法律上之程式，應予駁
回。
據上論結，應依刑事訴訟法第三百九十五條前段，判決如主文。
中      華      民      國    九十一    年      八      月     十五     日
                              最高法院刑事第五庭
                                  審判長法官  謝  家  鶴
                                        法官  洪  文  章
                                        法官  花  滿  堂
                                        法官  陳  世  淙
                                        法官  洪  佳  濱
      右正本證明與原本無異
                                              書  記  官
中      華      民      國    九十一    年      八      月     三十     日
